臺灣臺東地方法院刑事判決　　　　　　　　95年度訴字第56號
公　訴　人　臺灣臺東地方法院檢察署檢察官
被　　　告　乙○○
　　　　　　　　　　(另案於臺灣臺東監獄東成分監執行中)
上列被告因偽證案件，經檢察官提起公訴（95年度偵字第816號）
，本院判決如下：
    主  文
乙○○證人，於執行審判職務之公署審判時及於檢察官偵查時，
於案情有重要關係之事項，供前具結，而為虛偽陳述，累犯，處
有期徒刑捌月。
    事  實
一、乙○○前曾因施用毒品案件，經本院於民國90年12月13日以
    90年度東簡字第255號判處有期徒刑4月，於91年10月13日執
    行完畢，猶不知悔改，明知於94年4月1日晚間，與案外人楊
    俊龍、楊朝順、田富文、洪宇清及黃坤山等5人共同侵入臺
    東縣臺東市○○街31號謝介三、許育慈之住宅內行竊各式金
    飾、珠寶及現金等總值逾新臺幣 (下同)3 百萬元財物得逞
    ，且於檢察官偵查上開加重竊盜案件 (即臺灣臺東地方法院
    檢察署94年度偵字第1057號、95年度偵緝字第12號)時，於
    94年5月15日、同年月20日、同年6月7日，經檢察官告以刑
    事訴訟法第181條意旨及具結義務、偽證處罰後，乙○○均
    不拒絕證言，於供前具結，並均坦承與上述楊俊龍等5人在
    前述時、地犯有上述加重竊盜罪之犯行。然竟基於偽證之犯
    意，再先後於94年6月21日、同年8月4日及9日、95年2月20
    日，在檢察官偵查上開加重竊盜案件時，於得拒絕證言而不
    拒絕證言之情形下，以證人身分出庭，經檢察官告以具結義
    務及偽證處罰後，於供前具結，先後4次證稱: 伊並無為上
    述加重竊盜之行為，楊俊龍、楊朝順、田富文及黃坤山等人
    亦未參與上述侵入住宅竊盜，伊於94年5月15日等作證時所
    言是亂講的等語，就上開楊俊龍等4人有無於94年4月1日晚
    間侵入臺東市○○街31號內行竊財物，與案情有關之重要事
    項為虛偽不實之證言。嗣於95年1月17日本院以94年度易字
    第224號案件審理上開楊俊龍、楊朝順、田富文、洪宇清及
    乙○○涉犯加重竊盜案件時 (黃坤山因通緝未列名被告)，
    復於得拒絕證言而不拒絕證言之情形下，以證人身分供前具
    結作證稱: 伊無上述加重竊盜之行為，楊俊龍、楊朝順、田
    富文及黃坤山4人亦未參與上述加重竊盜之犯行，伊於94年5
    月15日等作證時所言是亂講等語，就上開與案情有關係之重
    要事項再為虛偽不實之證言。末於本院準備程序及審理時，
    方自白上開5次偽證之犯行。
二、案經臺灣臺東地方法院檢察署檢察官自動檢舉偵查起訴。
    理  由
一、證據能力部分:
    本件認定事實所引用之卷證資料，並無證據證明係公務員違
    背法定程序所取得，且檢察官、被告於本院準備程序及審判
    期日時均表示無意見而不予爭執，且迄至言詞辯論終結前亦
    未再聲明異議，依刑事訴訟法第159條之5第1項之規定，本
    件認定事實所引用之證據，均有證據能力。
二、認定犯罪事實所憑之證據及理由:
(一)上揭事實，業據被告乙○○於本院準備程序及審理時坦白承
    認，而被告經告以刑事訴訟法第181條得拒絕證言之規定而
    不拒絕證言，且於供前知悉具結義務及偽證處罰後具結，而
    為虛偽陳述之內容，均有本院94年度易字第224號案件95年1
    月17日審判筆錄、臺灣臺東地方法院檢察署94年度偵字第10
    57號案件94年6月21日、同年8月4日及9日之訊問筆錄、95年
    度偵緝字第12號案件95年2月20日偵訊筆錄及被告所簽立之
    證人結文在卷可稽 (筆錄見95年度偵緝字第12號卷第67頁至
    第86頁、第100頁至第101頁、94年度偵字第1057號卷第94頁
    至第97頁、第144頁至147頁、第164頁至第165頁，結文見偵
    緝卷第87頁、第102頁、偵卷第99頁、第148頁、第166頁)，
    核與被告在前開加重竊盜案件94年5月15日及20日、6月7日
    偵查時、本案準備程序及審判時之證詞及自白相符，再者，
    被告因與楊俊龍、楊朝順、田富文、洪宇清等人共同涉犯加
    重竊盜之犯行 (其中黃坤山因通緝到案，由本院另以95年度
    易字第53號審理中)，業經本院以94年度易字第224號判決處
    有期徒刑2年6月確定，亦有本院94年度訴字第224號判決、
    臺灣高等法院被告前案紀錄表各1份在卷可參，足認被告於
    本院之自白應與事實相符，堪予採信。
(二)又按刑法上之偽證罪，為形式犯，不以結果之發生為要件，
    證人於供前或供後具結而就案情有重要關係事項，故為虛偽
    陳述，其犯罪即成立，而該罪所謂於案情有重要關係之事項
    ，則指該事項之有無，足以影響於裁判之結果者而言，至於
    其虛偽陳述，法院已否採為裁判或檢察官據為處分之基礎，
    或有無採為基礎之可能，皆於偽證罪之成立無影響 (最高法
    院71年臺上字第8127號、84年臺上字第3949號判例參照)。
    查被告於上開加重竊盜案件偵審中之證詞既非屬實，若承審
    法官因此採信，則楊俊龍等人即可能因該證言而被判決無罪
    ，是其上開證詞自屬與案情有重要關係之事項，惟被告仍於
    上開案件偵審中，供前具結後為虛偽陳述，雖最終未經本院
    承審合議庭所採，然依前揭說明，要與偽證罪責之成立不生
    影響。綜上所述，本案事證明確，被告犯行堪以認定，應依
    法論科。
三、論罪與科刑:
(一)查刑法部分條文業於94年2月2日修正公布，於被告行為後之
    95年7月1日施行，現行刑法第2條第1項規定：「行為後法律
    有變更者，適用行為時之法律，但行為後之法律有利於行為
    人者，適用最有利於行為人之法律。」，上開規定乃與刑法
    第1條罪刑法定主義契合，而貫徹法律禁止溯及既往原則，
    係規範行為後法律變更所生新舊法律比較適用之準據法，是
    刑法第2條本身雖經修正，但刑法第2條既屬適用法律之準據
    法，本身尚無比較新舊法之問題，應一律適用裁判時之現行
    刑法第2條規定以決定適用之刑罰法律，先予辨明。又本次
    刑法修正之比較新舊法，應就罪刑有關之共犯、未遂犯、想
    像競合犯、牽連犯、連續犯、結合犯、以及累犯加重、自首
    減輕暨其他法定加減原因（如身分加減）與加減例等一切情
    形，綜其全部罪刑之結果而為比較，最高法院95年5月23日9
    5年度第8次刑事庭會議決議可資參照。經查：關於累犯之規
    定，修正前刑法第47條規定「受有期徒刑之執行完畢，或受
    無期徒或有期徒刑一部之執行而赦免後，5年以內再犯有期
    徒刑以上之罪者，為累犯，加重本刑至2分之1」，而修正後
    之刑法第47條第1項則規定「受徒刑之執行完畢，或一部之
    執行而赦免後，5年以內故意再犯有期徒刑以上之罪者，為
    累犯，加重本刑至2分之1」。無論適用新法或舊法，被告均
    應論以累犯，即舊法對於被告並無不利，應依刑法第2條第1
    項前段規定，適用被告行為時法即修正前刑法相關規定論處
    。
(二)核被告所為，均係犯刑法第168條證人於執行審判職務之公
    署審判時及檢察官偵查時，於案情有重要關係之事項，供前
    具結而為虛偽陳述之偽證罪。再偽證罪為侵害國家法益之犯
    罪，其罪數應以訴訟之件數為準，被告雖先後5度偽證，然
    僅一件訴訟，應論以單純一罪，無連續犯罪之可言。又被告
    前因施用毒品案件，經本院於90年12月13日以90年度東簡字
    第255號判處有期徒刑4 月，於91年10月13日執行完畢，5年
    以內再犯本件有期徒刑以上之罪，為累犯，應依修正前刑法
    第47條規定加重其刑。再查上開本院94年度易字第224號判
    決業經同案其他被告楊俊龍、楊朝順、田富文等3人提起上
    訴，由臺灣高等法院花蓮分院以95年度上易字第53號受理中
    ，另共犯黃坤山亦經本院以95年度易字第53號審理中而尚未
    確定，是被告涉犯偽證之本院94年度易字第224號被告楊俊
    龍、楊朝順、田富文部分、95年度易字第53號被告黃坤山部
    分案件尚未判決確定極明，被告於虛偽陳述上開加重竊盜案
    件裁判確定前自白其偽證罪犯行，應依刑法第172條規定，
    減輕其刑。爰審酌被告有多項前科，素行非佳，於檢察官偵
    查時及本院審理上開案件時為虛偽證述，供詞反覆，藐視證
    人到庭作證應據實陳述之義務，任意虛捏情詞，致生無謂之
    司法調查程序，影響司法威信，浪費司法資源，惟尚能於本
    院審理時自白其犯行，消除司法程序因其虛偽陳述而生誤判
    之危險，犯後態度尚可，及被告犯罪之動機，手段等一切情
    狀，量處如主文所示之刑，以資懲儆。
四、據上論斷，應依刑事訴訟法第299條第1項前段，刑法第2條
    第1項前段、第168條、第172條、(修正前)第47條，判決如
    主文。
本案經檢察官甲○○到庭執行職務
中　　華　　民　　國　　96　　年　　 1　　月　　 9 　　日
                  刑事第二庭審判長法  官  李水源
                                  法  官  簡芳潔
                                  法  官  曾宗欽
以上正本證明與原本無異。
如不服本判決，應於判決送達後10日內向本院提出上訴狀（須附
繕本）。
「切勿逕送上級法院」
                                  書記官　沈茜庭
中　　華　　民　　國　　96　　年　　 1　　月　　 9　 　日
